臺灣高等法院臺中分院刑事判決
111年度上易字第406號
上  訴  人  
即  被  告  紀震


上列上訴人因詐欺案件，不服臺灣臺中地方法院110年度易字第1
842號中華民國111年3月24日第一審判決（起訴案號：臺灣臺中
地方檢察署109年度偵字第25432號），提起上訴，本院判決如下
：
    主  文
原判決撤銷。
甲○犯詐欺取財罪，處有期徒刑肆月，如易科罰金，以新臺幣壹
仟元折算壹日。緩刑貳年。
    事  實
一、甲○於民國107年6月間，因玩網路遊戲（使用帳號名稱「Mak
    asa」）而加入通訊軟體LINE名稱「Gamcka」群組（使用帳
    號名稱「KSA」），乃結識丙○○，復因其曾使用變聲器以女
    聲透過網路通話軟體進行語音聊天，並以另一名稱「○（愛
    心圖示）」暨使用○○○（係與甲○就讀同一高中之女同學）照
    片作為個人圖像之LINE帳號（下稱本案LINE帳號）與丙○○私
    訊，致丙○○誤認甲○之生理性別為女性，為上開照片所示○○○
    其人。詎甲○知悉丙○○係因其於網路以女性身分與人互動之
    行為，基於上開性別、外貌及身分之錯誤認知，乃以贈送財
    物等方式對其展開追求、交往，竟意圖為自己不法所有，基
    於詐欺取財犯意，利用丙○○上開錯誤，並拒絕丙○○所提出見
    面、視訊聊天等要求，致丙○○持續對其生理性別、外貌及身
    分陷於錯誤，而以下列方式給付財物予甲○：
　㈠自同年8月7日起，提供中華郵政帳號0000000000000號金融帳
    戶（下稱本案郵局帳戶）金融卡及密碼予甲○，並分別於附
    表一「轉入時間」欄所示時間，轉帳或存入如附表一「轉入
    金額」欄所示款項（共計新臺幣〈下同〉4萬3千元）至本案郵
    局帳戶而為贈與，均經甲○提領花用；
　㈡自同年8月1日起，接續於附表二「購買時間」欄所示時間，
    購買如附表二「購買商品」欄所示商品，並將之轉寄、贈送
    予甲○；
　㈢於108年5月17日某時，以中國信託商業銀行帳號00000000000
    0號金融帳戶（下稱本案中信帳戶）轉帳2萬2千元至甲○指定
    、由綠界科技股份有限公司提供予會員之中國信託商業銀行
    帳號0000000000000000號虛擬金融帳戶（下稱本案虛擬帳戶
    ）而為贈與。嗣丙○○察覺有異，自行透過通訊軟體向○○○親
    戚詢問、確認，獲悉並非○○○本人透過上開網路遊戲、通訊
    軟體與其通訊、交往，乃報警處理，始查悉上情。
二、案經桃園市政府警察局中壢分局報告臺灣桃園地方檢察署檢
    察官呈請臺灣高等檢察署檢察長令轉臺灣臺中地方檢察署檢
    察官偵查起訴。
    理  由
一、以下所引用具傳聞性質之證據資料，檢察官、上訴人即被告
    甲○（下稱被告）於本院準備程序表示同意有證據能力或不
    爭執（本院卷第41-44、67頁）。又本案所引用之非供述證
    據，檢察官、被告均未表示無證據能力，本院審酌該等證據
    作成及取得之程序均無違法之處，依法均可作為認定犯罪事
    實之證據。
二、認定犯罪事實所憑之證據及理由
    訊據被告固坦承因網路遊戲、通訊軟體而結識告訴人丙○○，
    以及使用有○○○照片之本案LINE帳號與告訴人進行私訊，並
    有取得告訴人所贈與之如犯罪事實欄㈠至㈢所示財物等事實
    ，惟矢口否認有何詐欺取財犯行，辯稱：我在網路上一直都
    扮演女生角色，不是認識告訴人才假扮為女生，沒有向告訴
    人騙取財物意思；我的本案LINE帳號是使用女生照片，有時
    是自己照片，有時換成○○○或其他女生照片，因喜歡○○○長相
    ，才放她的照片，通訊軟體帳號個人圖片本來就不一定要放
    使用者本人照片；告訴人剛認識我時，應該認為我是女生，
    喜歡上我才會送我東西、讓我領他帳戶裡面的錢，但我從未
    主動跟告訴人說我要什麼東西；後來有用本案LINE帳號傳訊
    息跟告訴人說我是男生，告訴人當時跟我說他沒關係，所以
    認為告訴人可能是雙性戀，就算他知道我的真實生理性別是
    男生，一樣會送我東西及錢，覺得告訴人就是喜歡實際使用
    本案LINE帳號的自己；因告訴人曾在LINE上說他喜歡的是內
    在，所以沒有想那麼多，繼續收他送給我的禮物等語。經查
    ：
　㈠被告於107年6月間，因玩網路遊戲（使用帳號名稱「Makasa
    」）而加入通訊軟體LINE名稱「Gamcka」群組（使用帳號名
    稱「KSA」），乃結識告訴人丙○○，並曾使用變聲器以女聲
    透過網路通話軟體與告訴人進行語音聊天，及以另一使○○○
    照片作為個人圖片之本案LINE帳號與告訴人私訊，且有取得
    告訴人贈與之如犯罪事實欄㈠至㈢所示財物等事實，均經被
    告於原審、本院準備程序及審理時坦承不諱（原審卷第39-4
    2、44-45、132-137頁；本院卷第91-95頁），且經證人即告
    訴人丙○○於偵查、原審證述此部分事實明確（偵14566號卷
    第21-36、87-88頁；偵25432號卷第35-36、53頁；原審卷第
    108-126頁），並有LINE帳號資訊及通訊內容翻拍照片、LIN
    E通訊內容文字記錄、本案郵局帳戶存摺內頁影本、轉帳明
    細截圖、網路購物訂單資料、綠界科技股份有限公司110年2
    月8日函暨所附虛擬帳號相關資料、宅急便寄貨單及寄送包
    裹翻拍照片在卷為憑（偵14566號卷第67-73、77頁；偵2543
    2號卷第61-85、99-124、141-151頁），此部分事實，可以
    認定。
  ㈡被告雖以前詞為辯，惟查：
　⒈證人丙○○於原審證稱：本來沒有特別想說被告是什麼性別，
    直到大家透過網路通話軟體「Discord」開啟語音聊天，聽
    到被告是女生的聲音，才認為被告是女生，並用LINE與被告
    私訊，被告先用名稱「KSA」的LINE帳號跟我私訊，後來又
    用名稱「○」的本案LINE帳號加我好友，被告在網路遊戲、
    「Discord」的暱稱都是「Makasa」；被告使用本案LINE帳
    號跟我聊天時，因名稱有「○」這個字，且被告有慢慢透露
    他的名字叫「○○○」，加上本案LINE帳號有使用○○○照片，被
    告也有傳送○○○的照片給我，就是我使用LINE與被告私訊之
    對話視窗背景圖片，所以我一直以為跟我聊天、交往的人是
    名字「○○○」、外貌如前揭「○○○」照片所示的女生；我所以
    將本案郵局帳戶金融卡寄給被告，轉帳款項至本案郵局帳戶
    讓被告提領，是因為被告說他沒有錢使用，雖然有時候被告
    沒有主動明講要錢，但覺得被告都有在暗示我，是基於跟被
    告在網路上為男女朋友、要對被告好，才會送這些錢給被告
    ；有關起訴書附表二、附表三所示之物品，也是因為被告有
    暗示我（例如手機壞掉、很難使用等）或直接跟我要，加上
    基於男朋友送東西給女朋友的立場，才會送該等物品給被告
    ；當初在看到被告所使用、傳送的「○○○」照片前，就有送
    東西給被告，但我是因為覺得被告是女生，要追求被告、討
    被告歡心，才會送禮物給被告，後來我看到「○○○」的照片
    ，發現「○○○」是我喜歡的外型，我就陸續送更多東西給被
    告，本案覺得受騙是因為我一直認為被告是「○○○」這個女
    生，如果我知道在網路上跟我交往的是男生，我不會為了讓
    他開心而送東西給他等語（原審卷第108至126頁），明確證
    述其所以贈送如犯罪事實欄㈠至㈢所示財物予被告之緣由，
    係因被告之行為使其認知與之往來者，係名字為「○○○」、
    外貌如「○○○」照片所示的女生。參以被告於告訴人購買、
    贈送附表二編號12、16、19、24號等商品前，確均有透過通
    訊軟體與告訴人討論該等商品、購買價格、價金給付方式等
    內容，且告訴人曾於被告透過通訊軟體傳送「剛剛意外損失
    了2000元」、「錢不見」、「我也不知道我放哪」等文字訊
    息後，即轉帳2千元至本案郵局帳戶，並傳送訊息告知被告
    ，有卷附被告與告訴人之LINE通訊內容翻拍照片可佐（偵25
    432號卷第113、117-124頁），足認證人丙○○上開所稱其係
    因被告先行提及金錢短缺、特定商品等事項才會贈送金錢、
    特定商品予被告之證述內容，確屬有據，堪信告訴人確係因
    誤認被告之生理性別為女性、外貌如其所見之「○○○」照片
    ，才會為追求被告、與被告維持情侶關係，而在被告透過通
    訊軟體向其提及金錢短缺、對特定商品有興趣等相關事項後
    ，以犯罪事實欄㈠至㈢所示方式贈送財物予被告。
　⒉刑法之詐欺取財罪，必須行為人意圖為自己或第三人不法之
    所有，以詐術使人將本人或第三人之物交付為要件，而所謂
    詐術，不以欺罔為限，即利用人之錯誤而使其為財物之交付
    ，亦屬詐術，但必須行為人有告知他人之義務竟不為告知，
    而積極利用他人之錯誤，始足成立（最高法院91年度台上字
    第1071號判決要旨參照）。本案被告有使用變聲器以女聲與
    告訴人透過網路通話軟體進行語音聊天，並透過名稱「○（
    愛心圖示）」、個人圖片為○○○照片之本案LINE帳號與告訴
    人私訊，均如前述，且被告於原審自承知悉告訴人認為其生
    理性別為女性，才會送東西等語，則被告就告訴人係因自己
    之上開行為，致誤認其生理性別為女性、外貌如「○○○」照
    片所示之情況下，始贈送上開財物乙節，知之甚明，是縱被
    告確因自身性別認同及憧憬高中同學「○○○」外貌，而於網
    路社會扮演外貌為「○○○」之女性與他人互動，並非初始即
    有意以該虛偽身分向他人詐欺取財，惟其於告訴人因其上開
    先行行為陷於錯誤而欲贈送財物時，自負有向告訴人澄清其
    真實生理性別為男性、並非「○○○」本人等事項之告知義務
    。然被告並未明確告知，甚而迴避、拒絕告訴人所提實際見
    面、視訊聊天等得以使告訴人知悉其真實生理性別、外貌之
    要求等節，亦據證人丙○○於偵查及原審證述明確（偵14566
    號卷第87頁；原審卷第108、114、119頁），被告亦自承有
    拒絕告訴人見面及視訊之要求（原審卷第135頁），足認被
    告於知悉告訴人因對其生理性別、外貌產生錯誤認知而欲贈
    送財物時，仍未明確告知、證明其真實生理性別，利用告訴
    人錯誤而收取上開財物，揆諸前開最高法院判決意旨，仍屬
    對告訴人為詐術之行使，而具有詐欺取財之故意甚明，被告
    辯稱無詐欺之故意，並無可採。
　⒊被告固辯稱其曾向告訴人表明其生理性別為男性等語，並提
    出其與告訴人之LINE通訊內容截圖影本為證（原審卷第55頁
    ）。然細觀該通訊內容，被告雖分別傳送「我是男的、我是
    老公、堂堂正正、搞BL」「其實我是男人、我有ㄐㄐ」「我想
    到ㄋ上次說、如果我是男ㄉ、ㄋ舊、變gay」等文字訊息予告訴
    人，惟告訴人分別回覆「（有『ok』文字之貼圖）」「哈哈哈
    哈，原來是這樣、我看（註：針對被告所傳送「我有ㄐㄐ」之
    回覆）、show me」「（有愛心之貼圖）」等語，是依前揭
    被告與告訴人對話內容，告訴人究係認被告在戲謔、開玩笑
    而不以為意，抑或係獲悉被告之生理性別為男性後仍願意繼
    續追求被告、與被告交往，顯有可疑。參以證人丙○○於原審
    證稱：卷附有關被告跟我說他是男生的LINE通訊內容，是我
    跟被告的對話，當時以為被告在開玩笑；後來是因為被告一
    直不出來跟我見面，加上我有聯絡到○○○本人的○○進行確認
    ，我才懷疑跟我聯絡、交往的人可能不是○○○本人、可能是
    男生等語（原審卷第118-119頁），被告就此於原審亦供稱
    ：當初我有跟告訴人說過實際上我是男生，也有說過我不是
    「○○○」本人，但我覺得告訴人都認為我在開玩笑等語（原
    審卷第134頁），足認被告雖有傳送其生理性別為男性之上
    開LINE通訊內容，惟其從告訴人之上開反應，既已知悉告訴
    人並未相信，卻未另以更具體有據之方式向告訴人證明，復
    仍迴避、拒絕告訴人之實際見面、視訊聊天要求，有如前述
    ，使告訴人持續就其生理性別、外貌陷於錯誤，並接續收受
    告訴人贈與之財物，自無從認被告有中止其犯意之行為，被
    告提出之上開其與告訴人間LINE通訊內容，不足為有利於被
    告之認定。
　㈢綜上所述，被告上開所辯無非卸責之詞，並無可採。本案事
    證已經明確，被告詐欺取財犯行可以認定，應依法論科。
三、論罪之理由：
　㈠核被告所為，係犯刑法第339條第1項之詐欺取財罪。
　㈡告訴人陷於錯誤後，雖分別以如犯罪事實欄㈠至㈢所示方式、
    內容，數次贈送財物予被告，然考量該等財物之給付均係因
    被告同一詐欺行為所致，且各次財物之給付於時、空上具一
    定程度關聯性，堪認被告出於單一犯意而為，依一般社會健
    全觀念，視為數次行為之接續實施而以法律上一行為予以刑
    法評價，較為合理，應論以接續犯之實質上一罪。另起訴書
    除於其犯罪事實㈡記載：告訴人於108年5月17日某時許，以
    本案中信帳戶轉帳2萬2千元至被告所提供之本案虛擬帳戶等
    語外，又於起訴書附表三編號4記載：告訴人於108年5月17
    日代被告付款2萬2千元而購買技嘉廠牌外接顯示卡以供被告
    使用等語。惟證人丙○○於警詢證稱：我於108年5月17日從本
    案中信帳戶轉帳2萬2千元至被告提供之本案虛擬帳戶，讓被
    告購買電腦用的顯示卡等語（偵14566號卷第25頁），且細
    觀告訴人就其付款2萬2千元為被告購買技嘉廠牌外接顯示卡
    所提出之通訊內容及轉帳明細截圖，告訴人係依被告指示於
    108年5月17日從本案中信帳戶轉帳2萬2千元至本案虛擬帳戶
    （偵25432號卷第111-112頁），則本案告訴人是否另有因被
    告向其表示欲購買技嘉廠牌外接顯示卡，而於108年5月17日
    從本案中信帳戶轉帳2萬2千元至本案虛擬帳戶1次，顯有可
    疑，卷內復無其他事證可認告訴人尚有於同日另行支付2萬2
    千元為被告購買技嘉廠牌外接顯示卡，堪認前揭起訴書犯罪
    事實欄㈡及附表三編號4號部分之記載，乃係指涉同一內容
    ，上開公訴意旨容有誤會，係屬不能證明，原應為此部分無
    罪之諭知，惟公訴意旨認此部分行為如成立犯罪，與上開經
    本院論罪部分具實質一罪之關係，爰不另為無罪之諭知，併
    予敘明。
四、撤銷原審部分判決及自為判決之理由
  ㈠原審審理結果，認被告犯詐欺取財罪罪證明確，予以論罪科
    刑，並為相關沒收之諭知，固非無見。惟查：被告上訴後，
    於本院與告訴人丙○○成立調解，並已依約定全數給付20萬元
    予告訴人，有本院調解事件報告書、調解筆錄、被告111年8
    月10日庭呈之匯款資料、本院公務電話查詢紀錄表（本院卷
    第51-54、69、81頁）可參，是被告之犯後態度、量刑基礎
    均有變更，亦影響其犯罪所得沒收之諭知，原審未及審酌上
    情，即有未洽。被告上訴猶以前詞否認犯罪，雖無理由，惟
    其主張原審量刑過重，則有理由，原判決既有前揭可議之處
    ，即應由本院撤銷改判。
　㈡爰以行為人之責任為基礎，審酌被告並無犯罪之前案紀錄，
    有臺灣高等法院被告前案紀錄表可參，素行尚佳；其正值年
    青，不思循正當管道獲取財物，利用告訴人之錯誤獲取如上
    所示財物，價值觀念偏差，並使告訴人受有財產上損害，所
    為實屬不該；又被告犯後始終否認犯行，惟於本院已與告訴
    人成立調解並賠償損害之犯後態度；並兼衡被告自陳目前就
    讀大學四年級之智識程度，未婚與母親同住，家庭經濟狀況
    普通之生活狀況（原審卷第138頁；本院卷第86頁）等一切
    情狀，量處如主文第二項所示之刑，並諭知易科罰金之折算
    標準。
　㈢被告未曾因故意犯罪受有期徒刑以上刑之宣告，業如前述，
    茲念被告行為時剛滿18歲，年輕識淺，一時失慮，致罹刑典
    ，犯後於本院已與告訴人調解並賠償損害，業如前述，足認
    已具悔意，告訴人亦同意予被告緩刑之機會（本院卷第53頁
    )，其經此偵審程序與論罪科刑教訓，應知所警惕，而無再
    犯之虞，本院綜核上情，認被告所受上開宣告之刑，以暫不
    執行為適當，爰依刑法第74條第1 項第1 款規定宣告緩刑2 
    年，以勵自新。　　
　㈣被告因本案詐欺取財犯行，雖獲有如犯罪事實欄㈠至㈢所載之
    4萬3千元、附表二「購買商品」所示物品、2萬2千元等犯罪
    所得，惟被告已與告訴人以20萬元成立調解並清償完畢，業
    如前述，此部分既已實際合法發還被害人，自不能宣告沒收
    、追徵。至被告上開犯罪所得之總額(加計附表二商品價值)
    ，雖較被告與告訴人調解成立之20萬元為高，惟審之被告現
    仍為在學學生，有其學生證影本在卷可參（本院卷第99-100
    頁)，經濟能力有限，然其於成立調解後，努力提前於111年
    7月21日即清償全部款項(原清償期限為同年10月15日)，告
    訴人於調解時亦表明抛棄其餘之請求，是本案若仍就該超過
    20萬元之告訴人抛棄部分，對被告宣告沒收、追徵，有過苛
    之虞，爰依刑法第38條之2第2項，不就此部分宣告沒收、追
    徵，併予敘明。
據上論結，應依刑事訴訟法第369條第1項前段、第364條、第299
條第1項前段，判決如主文。
本案經檢察官劉俊杰提起公訴，檢察官王清杰、乙○○到庭執行職
務。
中　　華　　民　　國　　111 　年　　10　　月　　13　　日
            刑事第十庭     審判長法　官   陳  宏  卿
　　　　　　　　　　　　　　　　 法　官   楊  陵  萍
                                 法　官   林  美  玲
以上正本證明與原本無異。
不得上訴。
                                 書記官   趙  郁  涵
　　　　　　　　　　　　　　　　 
中　　華　　民　　國　　111 　年　　10　　月　　13　　日

附錄本案論罪科刑法條全文：
中華民國刑法第339條（普通詐欺罪）
意圖為自己或第三人不法之所有，以詐術使人將本人或第三人之
物交付者，處5年以下有期徒刑、拘役或科或併科50萬元以下罰
金。
以前項方法得財產上不法之利益或使第三人得之者，亦同。
前二項之未遂犯罰之。
附表一：
編號 轉入時間 轉入金額 備註 1 107年8月7日 5千元 甲○於107年8月12日提領1萬元、同年9月7日提領5千元、同年10月18日提領3千元 2 107年8月11日 8千元  3 107年9月7日 5千元  4 107年10月30日 1萬元 甲○於107年11月4日提領1萬元 5 107年11月20日 5千元 甲○於107年11月30日提領5千元 6 107年12月19日 5千元 甲○於107年12月28日提領5千元 7 108年1月15日 3千元 甲○於108年1月27日提領5千元 8 108年1月17日 2千元  
附表二：
編號 購買時間 購買商品 購買價格 1 107年8月1日 任天堂廠牌Switch主機一台 9,228元 2 107年8月2日 任天堂廠牌Switch遊戲片1片 1,550元 3 107年8月2日 任天堂廠牌Switch主機收納包1個 1,599元 4 107年8月28日 ASUS廠牌筆記型電腦1台 44,900元 5 107年9月19日 美光廠牌記憶體1張（型號：Ballistix Sport，8G） 2,499元 6 107年9月21日 Apple廠牌行動電話1支（型號：iPHONE Xs MAX，256G） 45,500元 7 107年9月27日 Wacom廠牌觸控繪圖板1個（型號：Intuos Pro medium） 12,999元 8 107年10月21日 Apple廠牌Watch（型號：Series4）1支 16,200元 9 107年11月24日 Apple廠牌AirPods無線耳機1組 4,500元 10 107年11月27日 新一代透氣式睡眠耳塞1件、舒眠蠶絲眼罩禮盒1件、3M廠牌帶線耳塞1件 共3,244元 11 107年12月11日 大師兄廠牌銷魂拌麵3包、阿舍食堂廠牌究醬拌麵（1盒入）2件、阿舍食堂廠牌外省乾麵（5包入）1件、炭燒咖啡威化捲1件、白鐵S掛勾（6入）1件 共533元 12 108年1月6日 網路遊戲虛擬道具：手套1件 3,200元 13 108年1月13日 連帽披肩斗篷外套1件  4,380元 14 108年1月15日 模型1個 890元 15 108年1月17日 ZOWIE廠牌光學滑鼠1個（型號：EC2-B） 2,290元 16 108年1月19日 網路遊戲虛擬道具：狙擊槍造型1件 4萬3千元 17 108年1月24日 遠傳電信預付卡之儲值卡1張 288元 18 108年2月20日 ZOWIE廠牌機械式電競鍵盤1個 4,090元 19 108年3月25日 Steam遊戲平台之帳號1組 10,001元 20 108年4月22日 桌遊2個  註：起訴書附表二編號19號誤載為桌遊3個。 884元 21 108年5月11日 SanDisk廠牌Switch專用記憶卡1個 1,099元 22 108年5月24日 不倒翁廠牌海鮮風味拉麵（5包入）1件、LOTTEE廠牌蛋黃派（10入）1件、北海鱈魚香絲1包 共447元 23 108年6月2日 衣服 1,516元 24 108年6月8日 Switch注入器1件 3,956元 25 108年7月4日 遠傳電信預付卡之儲值卡1張 288元